【裁判字號】    88,上訴,2440
【裁判日期】    890726
【裁判案由】    妨害自由
【裁判全文】
臺灣高等法院刑事判決                          八十八年度上訴字第二四四號
    上  訴  人
    即  被  告  乙○○
                戊○○
            （原名簡銘祥）
右上訴人因妨害自由案件，不服臺灣基隆地方法院八十七年度訴字第二五六號，中華
民國八十八年二月二十五日第一審判決（起訴案號：臺灣基隆地方法院檢察署八十七
年度偵字第一九一九號）提起上訴，本院判決如左：
    主  文
原判決關於乙○○、戊○○妨害自由部分撤銷。
乙○○、戊○○共同以非法方法，剝奪人之行動自由，累犯，各處有期徒刑月。
    事  實
一、乙○○（綽號哭鳥）前曾於民國八十五年間，因違反麻醉藥品管理條例案件，經
    原審法院判處有期徒刑三月確定，於八十五年八月二十七日執行完畢；戊○○（
    原名簡銘祥，綽號小虎）曾於八十六年四月間，因違反麻醉藥品管理條例案件，
    經原審法院判處有期徒刑三月，上訴後，經本院駁回上訴而確定在案，於八十六
    年八月十三日執行完畢；因戊○○曾託丙○○（綽號小偉，經原審法院判決確定
    ）要甲○○購買價款新台幣（下同）一萬元之安非他命，甲○○未交付安非他命
    ，又一再拖延，且趁機逃避，致乙○○、戊○○、丁○○（綽號丸子，經原審法
    院判決確定）、丙○○、黃耀銘（已歿）等人不滿，竟共同於八十六年八月二十
    五日下午七時許，在基隆市○○路及樂一路口，毆打甲○○成傷（傷害部分業據
    甲○○撤回告訴，經原審判決不受理確定）。嗣其五人因懷疑甲○○有槍，乃基
    於共同妨害甲○○自由之犯意聯絡，由戊○○強拉甲○○上丁○○所駕駛車牌號
    碼為ＩＫ--六一九九號之自用小客車，由戊○○、丙○○、黃耀銘同坐車上，乙○○騎機車尾隨在後，前往基隆市○○路二八八號乙○○所開設之鐵工廠內，逼
    問甲○○有無槍枝，以此非法方法剝奪甲○○之行動自由，復由戊○○、丁○○
    、丙○○（黃耀銘先行離去）押甲○○至基隆市○○○路一六六之六號甲○○住
    處內欲找尋槍枝，而乙○○隨後亦前往上揭甲○○住處，詢問甲○○有無槍枝，
    但未尋獲槍枝，戊○○、丁○○、丙○○、乙○○四人又將甲○○帶至月眉路半
    山腰附近之涼亭，迨於同日晚上十一時許，始由乙○○拿二千元，叫丙○○騎機
    車載甲○○去看醫生，甲○○始獲自由而於基隆市○○○路住處附近下車返家，
    自行前往就醫。
二、案經被害人甲○○告訴暨由臺灣基隆地方法院函送臺灣基隆地方法院檢察署檢察
    官偵查起訴。
    理  由
一、訊據上訴人即被告乙○○、戊○○均矢口否認妨害自由等情，被告乙○○辯稱：
    伊係前往勸架，事後並拿錢給甲○○看醫生，未有任何犯行云云；被告戊○○辯
    稱：雖有打甲○○，但未強拉甲○○上車，未妨害自由云云。惟查：
（一）右開事實業據被害人甲○○於警訊、原審法院感裁字第一號感訓案件（筆錄影
      印附於偵查卷及原審卷）、及原審法院調查中指證甚詳。
（二）另查被告乙○○、戊○○及共犯丁○○、丙○○等對甲○○於前開時地被毆打
      成傷，及被帶至基隆市○○路乙○○之鐵工廠，再轉往同市○○○路甲○○家
      中，嗣至月眉路半山腰附近之涼亭等情，分別於偵查、原審及本院調查中供承
      不諱。且：
  １、被告戊○○於原審法院八十七年感裁字第一號案件訊問中陳稱：「我看到乙○○打他（指甲○○），我也跟著打，之前乙○○一直講甲○○的事，是乙○○
      先說知道小猴的下落，邀我們一起去找他，小猴就是被打的那個，乙○○之前
      一直說小猴要陷害他，講很多天，說很氣他。」「當天小偉和乙○○有質問小
      猴槍枝之事。」（見偵查卷第二十四頁、第二十六頁）
  ２、丁○○於原審法院八十七年感裁字第一號感訓案件中稱：「我與丙○○沒出手
      ，乙○○、簡銘祥、黃耀銘三人有出手打甲○○。」「四個人押甲○○到乙○○的鐵工廠，乙○○沒上車，因車子坐不下，乙○○隨後回來，是我開車，到
      了工廠有問甲○○槍枝之事，後來去甲○○家搜槍，乙○○也是隨後才來，後
      來又去月眉路之涼亭那邊。」（見同上第二十五頁背面）「當天消息是我跟乙○○講的，因乙○○事先有交代我若有小猴的消息要跟他講，因我開計程車，
      知道小猴叫無線電計程車，我就打電話通知乙○○，乙○○開車載他們三人來
      我家，我在和他們去崇德路樂一路口那邊，因那段期間都找不到小猴。」（見
      同上卷第二十六頁及背面）
  ３、丙○○於原審法院八十七年感裁字第一號感訓案件中稱：「我沒有打他，我站
      在旁邊看，去的時候是五個人一起去的，我們那輛車四個人。」「是乙○○要
      我們一起去找甲○○，因簡銘祥向甲○○買安非他命一萬元，因甲○○交的貨
      不足，因我知道甲○○住處，我帶乙○○去找甲○○，甲○○有答應要補足，
      但卻躲起來，也沒補足，後來我們找到甲○○，當時沒打甲○○，我們要兩個
      人陪他去拿東西，但碰到臨檢，甲○○又跑掉了，三天後找到甲○○．乙○○
      第一個跑上去打甲○○，吳的女友去呼叫，簡銘祥與黃耀銘又打甲○○，簡銘
      祥有拿木頭。」「當天乙○○邀我們去就是要教訓甲○○。」（見同上卷第二
      十八頁及背面）「甲○○被打之事，應是簡銘祥主謀，因這是簡銘祥要找他的
      ，他還說過要修理甲○○的話，當天丁○○發現甲○○行蹤，我們就到中興泳
      池那邊的ＯＫ便利店集合，丁○○打電話給我，我再通知乙○○，買安是簡銘
      祥要買的，他透過乙○○找我，我認得甲○○。」（見原審卷第三十九頁背面
      ）於原審調查時亦稱：「看到簡推吳上車」「這件事是戊○○因吳為還錢，不
      讓他走的。」（原審卷第一二三頁、第一二四頁）
  ４、另查證人魏振國於本院調查中調庭結證稱：「甲○○當晚打電話到我家給我，
      請我去救他。」（見本院八十八年八月十九日訊問筆錄）據此亦足認甲○○之
      行動自由已達被剝奪之程度。
  ５、綜上所述，堪認被告乙○○及戊○○有妨害被害人甲○○自由之犯意，並有參
      與實施，其二人犯罪事證明確，足以認定。至於丙○○、丁○○等嗣在原審另
      稱：乙○○係去勸架，及甲○○稱：乙○○未有任何犯行云云，均無非事後迴
      護乙○○之詞，不足據以為有利於乙○○之認定。
二、核被告乙○○、戊○○二人所為，均係犯刑法第三百零二條第一項之妨害自由罪
    。被告乙○○、戊○○與丁○○、丙○○、黃耀銘間，互有犯意之聯絡及行為之
    分擔，均為共同正犯。被告乙○○曾於民國八十五年間，因違反麻醉藥品管理條
    例案件，經原審法院判處有期徒刑三月確定，於八十五年八月二十七日執行完畢
    ；戊○○曾於八十六年四月間，因違反麻醉藥品管理條例案件，經原審法院判處
    有期徒刑三月，經本院駁回上訴確定在案，於八十六年八月十三日執行完畢，有
    台灣基隆地方法院檢察署刑案資料查註紀錄表、原審法院被告全國前案紀錄表、
    本院被告全國前案紀錄表在卷可稽，其二人於有期徒刑執行完畢後，五年以內，
    再犯本件有期徒刑以上之罪，均為累犯，均應依法加重其刑。
三、原審據以論科，固非無見。惟查，本件被告乙○○、戊○○係與已經原審判決確
    定之丁○○、丙○○，及已死亡之黃耀銘等共五人共同犯罪，原審判決事實中已
    敘及黃耀銘，然又稱係「四人」犯罪，理由中亦漏未論列黃耀銘為共同正犯，事
    實與理由即屬矛盾，自有未洽。被告等上訴否認犯罪，固無足採，惟原判決既有
    可議，自應由本院將原判決關於乙○○、戊○○妨害自由部分撤銷改判，爰審酌
    被告之素行、智識程度、犯罪動機、目的、手段、所生危害及犯罪後之態度，及
    已與被害人甲○○達成和解等一切情狀，仍量處如原審所處之刑如主文第二項所
    示。
據上論斷，應依刑事訴訟法第三百六十九條第一項前段、第三百六十四條、第二百九
十九條第一項前段，刑法第二十八條、第三百零二條第一項、第四十七條，罰金罰鍰
提高標準條例第一條前段，判決如主文。
本案經檢察官鄭龍照到庭執行職務。
中      華      民      國    八十九    年      七      月    二十六    日
                            臺灣高等法院刑事第十四庭
審判長法  官  陳  祐  輔
                                      法  官  陳  國  文
                                      法  官  蔡  國  在
右正本證明與原本無異。
如不服本判決應於收受送達後十日內向本院提出上訴書狀，其未敘述上訴之理由者並
得於提起上訴後十日內向本院補提理由書（均須按他造當事人之人數附繕本）。
                                      書記官  丁  華  平
中      華      民      國    八十九    年      七      月    三十一    日
附錄：本判決論罪科刑法條全文
刑法第三百零二條第一項：
私行拘禁或以其他非法方法，剝奪人之行動自由者，處五年以下有期徒刑、拘役或三
百元以下罰金。


司法院資訊處製作；財團法人民間司法改革基金會備份。
